【裁判字號】    99,審簡抗,30
【裁判日期】    990526
【裁判案由】    返還租金
【裁判全文】
臺灣臺北地方法院民事裁定            99年度審簡抗字第30號
抗  告  人  甲○○
相  對  人  乙○○
法定代理人  丙○
上列當事人間請求返還租金事件，抗告人對於民國98年11月17日
本院98年度北簡字第29901號裁定提起抗告，本院裁定如下：
    主  文
抗告駁回。
抗告費用新臺幣壹仟元由抗告人負擔。
    理  由
一、本件抗告意旨略以：緣本院98年度北簡字第29901號請求返
    還租金事件曾於民國98年11月6日以原告未特定請求原因事
    實、訴訟標的及請求依據，經命補正而逾期未補正而裁定駁
    回原告之訴，嗣本院又以相對人業已補正請求權基礎、訴訟
    標的及請求依據如民事準備(二)狀為由，於98年11月17日裁定
    （下稱原裁定）撤銷98年11月6日所為裁定。惟相對人所提
    民事準備(二)狀第一段稱相對人即原告為所有權人依民法第81
    8條及179條不當得利規定請求，第二段又稱每月給付之新臺
    幣（下同）45,000元係給予相對人即乙○○之法定代理人丙
    ○之生活費，此事實理由與起訴狀、準備狀中稱每月給付45
    ,000元係租金之事實理由又不相同，則相對人請求伊給付之
    請求權基礎究係依租金請求權、不當得利請求權抑或生活費
    請求權，在相對人提出民事準備(二)狀後，仍未特定，甚至更
    為混亂，故不能認為相對人所提準備書狀已補正起訴之程式
    ；且相對人於民事準備狀及民事準備(二)狀中所提請求權基礎
    與事實理由既與起訴狀全然不同，應認係訴之追加而非起訴
    程式之補正。且相對人於起訴狀中原以乙○○為原告、丙○
    為其法定代理人起訴，嗣於民事準備狀又以丙○為原告，於
    民事準備(二)狀中復以乙○○為原告、丙○為法定代理人，卻
    又於事實理由中稱應給付丙○生活費，訴訟主體一再變更，
    顯然於法不合。相對人之訴訟主體既未特定，又未於裁定期
    間內補正請求權基礎、事實及理由、原因事實等起訴程式，
    原裁定未予明察僅以相對人於裁定期間內提出民事準備(二)狀
    即認相對人已補正起訴程式，於法即有未合，應予撤銷。另
    相對人從未以丙○為原告，原裁定竟以丙○兼為原告，亦不
    合法，依法應予撤銷。
二、按起訴，應以訴狀表明下列各款事項，提出於法院為之：(二)
    訴訟標的及其原因事實。(三)應受判決事項之聲明；又原告之
    訴，有起訴不合程式或不備其他要件之情形者，依其情形可
    以補正經審判長定期間命其補正而不補正者，法院應以裁定
    駁回之，民事訴訟法第244條第1項第2款、第3款及第249條
    第1項定有明文。經查：
（一）本件相對人即原告乙○○於原審因起訴聲明不明確、原因
      事實亦未特定，經原審於98年10月27 日言詞辯論期日當
      庭命補正，嗣原審因相對人逾期未補正，以98年11月6日
      98年度北簡字第29901號裁定原告之訴駁回，惟查相對人
      業於同年10月29日提出民事準備(二)狀，此有本院收文章在
      卷可憑（見原審卷第69、70頁），相對人既已於原審命補
      正期間內提出書狀，並據此提出抗告，原審以相對人抗告
      有理由，以98年11月17日98年度北簡字第29901號裁定撤
      銷原裁定，經核並無違誤。
（二）抗告意旨雖以訴訟標的在相對人提出民事準備(二)狀後仍未
      特定，且相對人訴訟主體一再變更，故不能認相對人所提
      準備書狀已補正起訴之程式云云，而指摘原裁定違法。然
      相對人於原審民事準備(二)狀，已表明相對人與抗告人共有
      系爭出租建物，而抗告人超收租金，爰依民法第818條及
      第179條規定，請求抗告人返還超收租金之不當得利等語
      ，既已表明訴訟標的法律關係為不當得利，即難謂相對人
      未特定請求權基礎及訴訟標的。
（三）從而，抗告意旨指摘原裁定不當，求予廢棄，為無理由，
      應予駁回。
三、抗告意旨另以相對人從未以丙○為原告，原裁定竟以丙○兼
    為原告，亦不合法，依法應予撤銷等語。然查，原審98年11
    月6日、同年月7日所為之98年度北簡字第29901號裁定當事
    人欄「兼上一人法定代理人丙○」之記載，均已經原審以99
    年4月7日民事裁定更正為「法定代理人丙○」，是抗告人指
    稱原裁定不合法，亦無理由，附此敘明。
四、依民事訴訟法第495條之1第1項、第449條第1項、第78條，
    裁定如主文。
中    華    民    國    99    年    5     月    26    日
                  民事第六庭審判長法官  朱漢寶
                                  法官  陳婷玉
                                  法官  黃柄縉
以上正本係照原本作成
本裁定不得再抗告。
中    華    民    國    99    年    5     月    26    日
                                書記官  洪仕萱

司法院資訊處製作；財團法人民間司法改革基金會備份。
